【裁判字號】    91,交聲,731
【裁判日期】    920331
【裁判案由】    聲明異議
【裁判全文】
臺灣高雄地方法院刑事裁定                        九十一年度交聲字第七三一號
    原處分機關  高雄市交通事件裁決所
    受處分人    甲○○
    即異議人
右列受處分人因違反道路交通管理處罰條例案件，對於高雄市交通事件裁決所九十一
年十二月十日所為之處分（原處分：高市府交裁字第三二─ＢＸ0000000號）
，聲明異議，本院裁定如左：
    主  文
原處分撤銷。
甲○○汽車駕駛人，爭道行駛機器腳踏車，不在規定車道行駛，處罰鍰新臺幣壹仟元
，並記違規點數壹點。
    理  由
一、異議意旨略以：異議人甲○○於民國九十一年十月一日，騎乘車牌號碼ＸＴＡ─
    三八七號重型機車行駛於高雄市○○路與九如四路圓環之第三車道，因見第四車
    道有汽車行駛而來，第三車道亦有數部機車迫近，當時第一、二車道僅有一部機
    車前行，異議人即快速轉向第一、二車道安全駛離，不料竟被交通警察以定時、
    定點之照相舉發違規，而不當之汽車爭道，超車右駛則不加聞問，顯有未當，爰
    依法聲明異議等語。
二、按汽車駕駛人，爭道行駛機器腳踏車，不在規定車道行駛者，處新臺幣（下同）
    六百元以上一千八百元以下罰鍰，道路交通管理處罰條例第四十五條第十三款定
    有明文；又汽車駕駛人違反道路交通管理處罰條例第四十五條規定者，除應依該
    條所規定之罰鍰處罰外，並予記違規點數一點，同條例第六十三條第一項第一款
    亦定有明文。再行為人如係騎乘機器腳踏車不在規定之車道行駛為警舉發，而在
    舉發違反道路交通管理事件通知單（以下稱舉發通知單）上所載之應到案日期限
    十五日內到案聽候裁決者，經主管機關調查後仍認定其有違規之行為者，依違反
    道路交通管理事件統一裁罰基準及處理細則（以下稱處理細則）第四十四條第一
    項及違反道路交通管理事件統一裁罰基準表（以下稱基準表）之規定，需對該不
    在規定車道行駛之行為人，處以一千元之罰鍰，並依道路交通管理處罰條例第六
    十三條第一項第一款規定記違規點數一點。
三、本件受處分人即異議人甲○○於九十一年十月一日下午四時十七分許，騎乘其所
    有車牌號碼ＸＴＡ─三八七號重型機車，在高雄市○○路與九如四路圓環道路上
    標示有「禁行機車」之車道上行駛，而為高雄市政府警察局交通大隊第三分隊員
    警當場以拍照之方式採證，並以受處分人有違反前揭道路交通管理處罰條例第四
    十五條第十三款規定逕行掣單舉發，嗣將舉發通知單送達於受處分人後，受處分
    人於舉發通知單上所載之應到案日期前未向原處分機關提出申訴，而於應到案日
    期限後十五日內始經高雄市政府警察局交通大隊將受處分人之申訴書轉向原處分
    機關提出申訴，經原處分機關認受處分人仍有前開違規行為，乃依道路交通管理
    處罰條例第四十五條第十三款及處理細則第四十四條條暨基準表之規定於九十一
    年十二月十日裁處異議人罰鍰一千元。
四、經查：受處分人甲○○確有於九十一年十月一日下午四時十七分許，騎乘其所有
    車牌號碼ＸＴＡ─三八七號重型機車，在高雄市○○路與九如四路圓環道路上標
    示有「禁行機車」之內車道上行駛等情，業據受處分人甲○○於本院調查時坦承
    不諱，核與證人即逕行舉發之高雄市政府警察局交通大隊第三分隊員警陳榮基於
    本院調查時到庭證稱：異議人違規行駛在內車道，所以才照相舉發的等語相符，
    並有逕行舉發照片一張在卷可憑，是受處分人確有不在規定車道行駛之違規行為
    ，堪以認定。至其所稱因有數部機車迫近，始轉向第一車道安全駛離，亦無解免
    受處分人上開違規行為之認定。
五、再按交通法庭認為聲明異議有理由或聲明異議雖無理由而原處分不當或違法者，
    應以裁定將原處分經聲明異議部分撤銷，並自為裁定。道路交通案件處理辦法第
    二十條前段定有明文。本件違規事件經警逕行舉發，原裁決機關引用道路交通管
    理處罰條例第四十五條第十三款及處理細則第四十四條條暨基準表之規定於九十
    一年十二月十日裁處異議人罰鍰一千元部分，雖無不當，惟受處分人上開違規行
    為，依同條例第六十三條第一項第一款之規定，應記違規點數一點，原處分機關
    漏未依同條例第六十三條第一項第一款之規定，並予記違規點數一點，原處分就
    此部分顯有不當之處，受處分人之異議雖無理由，惟原處分既有上開可議之處，
    即屬不能維持，自應由本院予以撤銷，另自為如主文第二項所示之裁定。
六、又道路交通案件處理辦法係依據道路交通管理處罰條例第八十九條並參照同法第
    十條、第八十八條之規定訂定之；而法院受理有關交通事件，準用刑事訴訟法之
    規定，道路交通案件處理辦法第一條、道路交通管理處罰條例第八十九條分別規
    定甚明。而刑事訴訟法第三百七十條規定由被告上訴或為被告之利益而上訴者，
    第二審法院不得諭知較重於原審判決之刑。但因原審判決適用法條不當而撤銷之
    者，不在此限。此為刑事訴訟法關於不利益變更禁止原則及例外之規定，於道路
    交通聲明異議案件自應準用之。本件受處分人對於原裁決機關之處分不服聲明異
    議，經本院認定原裁決機關之裁決係屬不當，已如前述，則依刑事訴訟法第三百
    七十條但書之規定，本院自得予以撤銷，並諭知較重於原裁決之處分（亦即加記
    違規點數部分）。再者，原處分機關所為之裁決，乃行政機關就公法上具體事件
    所為之決定而對外直接發生法律效果之單方行政行為，為行政處分。而行政程序
    法第一百十七條雖規定：違法行政處分於法定救濟期間經過後，原處分機關得依
    職權為全部或一部撤銷，其上級機關亦得為之，但有左列情形之一者，不得撤銷
    ：一撤銷對於公益有重大危害。二受益人無第一百十九條所列信賴不值得保護之
    情形，而信賴授予利益之行政處分，其信賴利益顯然大於撤銷所欲維護之公益者
    。此為行政程序法關於信賴利益保護原則之規定，於道路交通聲明異議案件亦應
    有其適用。本件受處分人對於原處分機關之裁決即行政處分聲明異議，本院認原
    行政處分不當，並諭知較原行政處分更不利於受處分人之處分（亦即加記違規點
    數部分），既對於公益並無重大危害，且受處分人雖無行程序法第一百十九條信
    賴不值得保護之情形，但異議人所受原處分內容之信賴利益並無顯然大於撤銷所
    欲維護之公益之不得撤銷之情形。是以本院所為上開處分，自無違背刑事訴訟法
    及行政程序法關於不利益變更禁止原則及信賴利益保護原則，附此敘明。
據上論斷，應依道路交通案件處理辦法第二十條，道路交通管理處條例第四十五條第
十三款、第六十三條第一項第一款，裁定如主文。
中      華      民      國    九十二    年      三      月    三十一    日
                                    臺灣高雄地方法院交通法庭
                                        法  官    廖純卿
右正本證明與原本無異。
如不服本裁定，應於裁定送達後五日內，向本院提出抗告狀。
                                        書記官    劉企萍
中      華      民      國    九十二    年      四      月      二      日


司法院資訊處製作；財團法人民間司法改革基金會備份。
